臺灣高等法院刑事判決
上　訴　人　臺灣板橋地方法院檢察署檢察官
被　　　告　丙○○
上列上訴人因被告詐欺案件，不服臺灣板橋地方法院93年度易字
第1111號，中華民國94年2月23日第一審判決（檢察官聲請簡易
處刑案號：臺灣板橋地方法院檢察署93年度偵續二字第3號），
提起上訴，本院判決如下：
    主  文
原判決撤銷。
丙○○無罪。
    理  由
一、檢察官聲請簡易判決處刑意旨略以：丙○○係甲○○姪子（
    按應係外甥）乙○○之妻（丙○○、乙○○二人已於民國90
    年3月間離婚），丙○○於民國（下同）88年9月2日，在（
    臺北縣三重市○○○路）中國信託商業銀行股份有限公司（
    下稱中國信託銀行）三重分行，意圖為自己不法之所有，擅
    自持甲○○之中國信託銀行信用卡（卡號0000000000000000
    ，甲○○於88年7月30日下午2時19分許，致電中國信託銀行
    ，表示欲註銷該信用卡，並將該信用卡棄置於丙○○位於臺
    北縣三重市○○街106號1樓住處，甲○○雖嗣後接獲中國信
    託銀行客戶服務部寄送之挽留客戶函及其所附之中國信託信
    用卡註銷授權書，並填寫該空白註銷授權書上之持卡人姓名
    、身分證字號、註銷卡號，並勾選註銷原因，但並未將該註
    銷授權書寄回中國信託銀行客戶服務中心，中國信託銀行因
    之依註銷授權書所載注意事項第四點，不進行任何註銷程序
    ），以所知預借現金密碼，操作中國信託銀行三重分行所設
    置之自動付款機，而以不正方法，取得預借現金新臺幣（下
    同）3萬元二次。嗣甲○○於89年11月10日接獲中國信託銀
    行來電催告其積欠款項，始悉上情，因認丙○○涉有刑法第
    339條之2第1項之以不正方法由自動付款設備取財罪嫌云云
    。
二、按犯罪事實應依證據認定之，無證據不得認定其犯罪事實；
    不能證明被告犯罪者，應諭知無罪之判決，刑事訴訟法第15
    4條第2項及第301條第1項分別定有明文。次按認定不利於被
    告之事實須依積極證據，苟積極證據不足為不利於被告事實
    之認定時，即應為有利於被告之認定（參見最高法院30年臺
    上字第816號判例）；認定犯罪事實所憑之證據，雖不以直
    接證據為限，間接證據亦包括在內；然而無論直接或間接證
    據，其為訴訟上之證明，須於通常一般之人均不致有所懷疑
    ，而得確信其為真實之程度者，始得據為有罪之認定（參見
    最高法院76年臺上字第4986號判例）；告訴人之告訴，係以
    使被告受刑事訴追為目的，是其陳述是否與事實相符，仍應
    調查其他證據以資審認（參見52年臺上字第1300號判例）；
    檢察官對於起訴之犯罪事實，倘其所提出之證據，不足為被
    告有罪之積極證明，或其指出之證明方法，無從說服法院以
    形成被告有罪之心證，基於無罪推定之原則，自應為被告無
    罪之判決（參見最高法院92年臺上字第128號判例）。
三、訊據被告丙○○固坦承於88年9月2日，在臺北縣三重市○○○路上中國信託銀行三重分行之提款機，以甲○○所有之中
    國信託銀行信用卡接續提領現金3萬元2次之事實，惟矢口否
    認有何公訴人所指之犯行，辯稱：當時伊向甲○○借錢，甲○○表示說沒有現金，只有信用卡，就將信用卡及密碼交給
    伊自行去提款，伊使用該信用卡提款確係經過甲○○同意云
    云。
四、經查：
  (一)甲○○最先以被告假冒其名義簽發本票，向和潤企業股份有
    限公司購買汽車，及被告冒用其信用卡向中國信託銀行預借
    現金，提出告訴，然經檢察官送請做測謊鑑定，法務部調查
    局92年1月20日鑑定通知書之鑑定結果為：「一、甲○○稱
    ：一買賣契約上「甲○○」字非其簽章，經測試呈情緒波動
    反應，研判有說謊；二、本票上「甲○○」字非其簽章，經
    測試因膚電反應不明確，測試結果不能研判。二、丙○○稱
    ：一、本票上「甲○○」字非其簽章；二買賣契約上「甲○○」字非其簽章；三、甲○○有與其談妥信用卡還錢事。上
    述問題經測試無情緒波動之反應，研判未說謊。」（見偵字
    卷第76頁）。檢察官因認被告並無假冒甲○○名義，偽造本
    票向和潤企業股份有限公司買車之情事，而對被告為不起訴
    處分（見偵續(二)字卷第100頁、101頁），因甲○○未再對該
    不起訴處分聲請再議而確定。則甲○○所指訴，被告冒用其
    信用卡一節是否屬實，即值懷疑。
  (二)甲○○雖一再指稱其已於88年7月30日將向中國信託商業銀
    行申請之卡號0000000000000000號信用卡剪斷，棄置於被告
    位於臺北縣三重市○○街106號之住處垃圾桶內，被告係冒
    用其名義向中國信託銀行申請復卡云云。然甲○○所持用之
    前開信用卡並無任何補發之紀錄一情，已經中國信託商業銀
    行於91年5月24日陳報狀中函覆明確（見偵字卷第32頁）。
    甲○○所持用之前開信用卡既無任何補發之紀錄，而被告確
    於88年9月2日以甲○○之信用卡預借現金6萬元，可見被告
    於88年9月2日持以預借現金之信用卡，即係甲○○原申請時
    ，中國信託銀行所核發之信用卡無疑。甲○○雖又稱，其已
    將該信用卡剪斷丟棄云云。惟信用卡如已剪斷，應無法刷卡
    使用，甲○○所述其信用卡已剪斷一節，應係其被通知繳付
    帳款，為撇清自身責任所為之不實陳述，不足採信。
  (三)被告一再辯稱，前開信用卡係證人甲○○同意出借，伊會寫
    同意書（見偵字卷第22頁）承認冒用，乃係甲○○利用伊與
    乙○○辦理離婚手續時，要伊簽寫，否則不讓伊離婚云云。
　  被告丙○○雖有在上開90年3月19日同意書有簽章；然該日
    期係被告丙○○與證人乙○○離婚之日期，此據被告丙○○
    、證人乙○○一致陳明在卷，並有該二人離婚協議書影本一
    份在卷為憑；且90年3月19日，被告丙○○、證人乙○○二
    人至戶政事務所辦理離婚時，甲○○有一同前往之事實，業
    據甲○○承認屬實（見偵字卷第46頁）。甲○○如要求被告
    立據承認冒用信用卡，在任何時、地皆可為之，何以竟與被
    告與乙○○離婚之時間相同，又在三重戶政事務所為之。則
    被告丙○○辯稱該同意書，係因其與乙○○離婚時，被要求
    需簽署該同意書，始得離婚，其乃於上開同意書為簽章等語
    ，非不可採信，自無執該同意書之內容（記載被告冒用甲○○之信用卡），為不利被告丙○○之認定。
  (四)甲○○所持用之前開信用卡係具有預借現金之功能，不論任
    何人，僅需輸入真正之信用卡並鍵入正確之密碼，即可於任
    一提款機提領核准額度內之款項，對持卡人而言，將此等信
    用卡交與他人使用，無異等同同意他人任意以其名義向銀行
    借款，而由其負擔清償此等債務之義務，且除持卡人本身及
    發卡銀行外，第三人應不知悉信用卡之密碼。倘若非甲○○
    將上開信用卡交與被告，並告知以密碼，則被告又如何得知
    該信用卡之密碼，並使用該信用卡借得現金。起訴書雖指被
    告以所知之密碼預借現金，但並未指明被告如何知悉甲○○
    信用卡之密碼，顯係以推測之方法認定被告以不詳方法得知
    密碼，尚無可採。被告辯稱：其係向甲○○借用現金，甲○○始交付中國信託信用卡並告知密碼，其乃持該信用卡預借
    現金等語，應堪採信。
五、綜上所述，本件除告訴人之指訴及前述之同意書外，無其他
    證據足認被告係盜用告訴人之信用卡。而前述同意書不能採
    為不利被告之認定，告訴人甲○○之指述亦有諸多瑕疵，均
    已如前述，自不能採為被告犯罪之證據，此外復查無其他事
    證足認被告有起訴書所指之犯行，即不能令被告負刑法第33
    9條之2第1項之刑責。原審未予詳察，遽對被告為有罪之判
    決，容有未洽，檢察官循告訴人之聲請提起上訴，指原審量
    刑過輕，並無可採，被告雖未上訴，但原判決既有不當，已
    如上述，應由本院將原判決撤銷改判，另諭知被告無罪。
據上論斷，應依刑事訴訟法第369條第1項前段、第364條、第301
條第1項，判決如主文。
本案經檢察官鄭富銘到庭執行職務。
中　　華　　民　　國　　94　　年　　7 　　月　　13　　日
                  刑事第十四庭審判長法　官  張連財
                                    法  官  周占春
                                    法  官  林明俊
以上正本證明與原本無異。
不得上訴。
                                    書記官  蕭進忠
中　　華　　民　　國　　94　　年　　7　 　月　　19　　日
